臺灣彰化地方法院刑事判決
111年度訴字第11號
公  訴  人  臺灣彰化地方檢察署檢察官
被      告  黃御凱


上列被告因傷害等案件，經檢察官提起公訴（110年度偵字第148
48號），其中被訴傷害部分，本院判決如下：
    主    文
本件傷害部分公訴不受理。
    理    由
一、公訴意旨略以：被告黃御凱於民國110年11月23日下午8時37
    分許，在彰化縣○○鄉○○村○○路0段000號屋外對告訴人許景舜
    、告訴人許原睿宣稱許芷瑜(告訴人許景舜之女、告訴人許
    原睿之胞姐，告訴人許景舜與許原睿涉犯傷害、恐嚇等部分
    ，由檢察官另為不起訴處分)積欠其新臺幣（下同）3萬至4
    萬元債務，並恫稱「不處理沒關係，就來鬧大一點，我會照
    三餐來家裡亂」、「我很清楚你們生活及出入地方，請你們
    小心一點及如要找代表、議員來我都不怕」等詞，告訴人許
    景舜請告訴人許原睿電話詢問許芷瑜，否認有此債務，被告
    憤而徒手捶擊停放騎樓之車牌號碼000-0000號自小貨車車窗
    ，告訴人許原睿與許景舜上前制止，被告竟基於傷害之犯意
    揮拳毆擊告訴人許原睿左眼，告訴人許景舜（起訴書誤載為
    許原睿）與蔡麗玲上前阻止，亦遭被告毆打，告訴人許原睿
    因而受有左眼挫傷併擦傷、左眼眼眶腫脹及瘀斑、左眼挫傷
    、左手、右頸、左胸擦傷、右手挫傷、左臉及右頸擦挫傷之
    傷害，告訴人許景舜受有頭皮及前胸挫傷、雙手、右手腕及
    左小腿擦傷之傷害，告訴人蔡麗玲受有頭部外傷併頭皮挫傷
    、左前臂挫傷、右手食指擦傷之傷害。因認被告使告訴人許
    景舜、許原睿、蔡麗玲受傷此部分所為，涉犯刑法第277條
    第1項傷害罪嫌等語。
二、本件起訴書「犯罪事實」欄除記載被告涉犯使告訴人等人受
    傷之犯行外，並包括被告於上開時間、地點，向告訴人許景
    舜、許原睿恫稱不處理沒關係，就來鬧大一點等言詞，致告
    訴人許景舜、許原睿心生畏怖等情，於「證據並所犯法條」
    欄雖未記載刑法第305條恐嚇危害安全罪之法條及罪名，仍
    應認此部分事實已經起訴，本院自應加以審理及裁判。又公
    訴意旨雖認為：被告出言恐嚇後進而毆打告訴人許原睿、許
    景舜，其恐嚇之危險行為應為後生之傷害實害行為所吸收，
    不另成立恐嚇危害安全罪，並引用臺灣高等法院臺中分院86
    年度上易字第1226號刑事判決意旨等情。惟查：
　㈠被告於本院準備程序中稱：我是希望他們還錢，一開始沒有
    打算動手，那時候我先走出去屋外，後來折返，情緒管控不
    好，敲打他們家車子，許原睿推我，我才跟他們發生肢體衝
    突。這些話一般人可能會造成他們害怕等語（參本院準備程
    序筆錄第3頁）核與其在警詢中稱：..我敲打完車窗要離開
    ，..許景舜與許原睿嗆我，許原睿就過來推我，我接著就徒
    手往許景舜左眼揮去，..我們三人就扭打在一起，..蔡麗玲
    、黃怡潔他們就過來勸架..等語合致（參偵查卷第13頁）。
　㈡佐以，證人許原睿於警詢中稱：..我與我父親一同下樓查看
    ，對方向我們表示我大姐許芷瑜於6-7年前有欠他新臺幣（
    下同）3-4萬元，我們表示口說無憑沒有證據，對方又向我
    們表示「不處理沒關係，就來鬧大一點，我會照三餐來家裡
    亂」，我們就報案。對方就走出去，又走回來朝自小貨車右
    側車窗攻擊（未損壞），我與我父親一同上前制止，對方轉
    身欲離開突拔掉眼鏡轉身揮拳攻擊我左眼..等語（參偵查卷
    第24頁）；偵查中亦陳稱事實經過如同證人許景舜所述等語
    （參偵查卷第182頁）。
　㈢輔以，證人許景舜於警詢中稱：110年11月23日下午8時30分
    許，黃御凱到我住家找我，對方向我表示我女兒許芷瑜向他
    借3-4萬元，我表示你有無相關證明可出示，對方表示女兒
    欠錢，父親幫忙還錢天經地義，又表示「我很清楚你們生活
    及出入地方，請你們小心一點及如要找代表、議員來我都不
    怕」。我兒子許原睿打電話向許芷瑜求證，女兒表示未曾向
    他借錢，對方就走出去，又回來攻擊我自小貨車右側窗戶（
    未損壞），我與許原睿前往制止，故對方徒手攻擊我及兒子
    ，我太太蔡麗玲與黃怡潔在旁勸阻等語（參本院卷第28頁）
    ；偵查中證稱：..黃御凱口氣不好說許芷瑜欠他錢要找我要
    ，我說不認識他怎麼可以隨便講，問他有無證據，他就說我
    女兒欠錢就是要我還，講一些有的沒的，許景舜跟許芷瑜確
    認，我們也用擴音，跟黃御凱說沒有借錢，黃御凱就生氣走
    出去，之後又回來要打破我貨車玻璃，車子玻璃沒有破，我
    跟許原睿上前制止，他就動手攻擊我與許原睿，我們三人就
    扭打一起，蔡麗玲與黃怡潔要把我們拉開等語（參偵查卷第
    182頁）。
　㈣互參上情，足認被告於上開時、地，對告訴人許景舜、許原
    睿恫稱：不處理沒關係，就來鬧大一點等語後，經告訴人許
    景舜、許原睿向許芷瑜確認並無債務存在，被告憤而轉身離
    去，嗣又折返上址門口徒手敲打車窗，因告訴人等人制止，
    進而有肢體衝突之事實。可見被告恫稱上開言詞索債未果，
    始另行起意實施傷害行為，並無前後一行為之關係，從而公
    訴意旨認為恐嚇之危險行為應為傷害實害行為所吸收，即有
    誤會。
三、又起訴之犯罪事實，究屬為可分之併罰數罪，抑為具單一性
    不可分關係之實質上或裁判上一罪，檢察官起訴書如有所主
    張，固足為法院審判之參考。然縱公訴人主張起訴事實屬實
    質上一罪或裁判上一罪關係之案件，經法院審理結果，認應
    屬併罰數罪之關係時，則為法院認事、用法職權之適法行使
    ，並不受檢察官主張之拘束。此際，於認係屬單一性案件之
    情形，因其起訴對法院僅發生一個訴訟關係，如經審理結果
    ，認定其中一部分成立犯罪，他部分不能證明犯罪者，即應
    就有罪部分於判決主文諭知論處之罪刑，而就無罪部分，經
    於判決理由欄予以說明論斷後，敘明不另於判決主文為無罪
    之諭知即可，以符訴訟主義一訴一判之原理；反之，如認起
    訴之部分事實，不能證明被告犯罪，且依起訴之全部犯罪事
    實觀之，亦與其他有罪部分並無實質上或裁判上一罪關係者
    ，即應就該部分另為無罪之判決，不得以公訴意旨認有上述
    一罪關係，即謂應受其拘束，而僅於理由欄說明不另為無罪
    之諭知。於後者之情形，法院既認被告被訴之各罪間並無實
    質上一罪或裁判上一罪關係，其間不生上揭所謂之上訴不可
    分關係，則被告僅就其中有罪部分提起上訴，自無從因審判
    不可分之關係，認其對有罪部分之上訴效力及於應另諭知無
    罪部分（最高法院100年度臺上字第4890號判決意旨參照）
    。是以，本院審理結果，認為被告上開恐嚇行為與事後另行
    起意之傷害行為間，犯意各別，行為互殊，核無實質上一罪
    或裁判上一罪之關係，為實質上數罪關係，即應予分論併罰
    （惟被告上開傷害部分，業經告訴人等人撤回告訴，爰由本
    院另為不受理判決）。
四、再按告訴乃論之罪，告訴人於第一審辯論終結前，得撤回告
    訴，又其告訴經撤回者，法院應諭知不受理之判決，並得不
    經言詞辯論為之；刑事訴訟法第238條第1項、第303條第3款
    、第307條分別定有明文。本件被告就傷害告訴人許景舜、
    許原睿、蔡麗玲部分，經檢察官提起公訴，認為被告此部分
    所為係犯刑法第277條第1項之傷害罪嫌，惟上揭罪嫌，依同
    法第287條前段之規定須告訴乃論（被告涉犯恐嚇危害安全
    部分，另由本院逕以簡易判決處刑）。茲據被告與告訴人3
    人均已達成和解，告訴人3人亦於本院案件繫屬中具狀撤回
    對於被告之告訴，有撤回告訴狀1紙附卷可憑（參本院卷第1
    7頁）。依首開說明，本件被告被訴傷害部分爰不經言詞辯
    論，逕為諭知不受理之判決。
五、據上論斷，應依刑事訴訟法第303條第3款、第307條，判決
    如主文。
本案經檢察官張嘉宏提起公訴，檢察官陳靚蓉到庭執行職務。
中　　華　　民　　國　　111 　年　　3 　　月　　14　　日
              刑事第六庭  審判長法  官  吳永梁
                                法  官  張琇涵
                                法  官  呂美玲　　
以上正本證明與原本無異。
如不服本判決應於收受判決後20日內向本院提出上訴書狀，並應
敘述具體理由。其未敘述上訴理由者，應於上訴期間屆滿後20日
內向本院補提理由書( 均須按他造當事人之人數附繕本) 「切勿
逕送上級法院」。
告訴人或被害人對於判決如有不服具備理由請求檢察官上訴者，
其上訴期間之計算係以檢察官收受判決正本之日期為準。
中　　華　　民　　國　　111 　年　　3 　　月　　14　　日
                                書記官  鍾宜津